臺灣高等法院臺中分院民事判決 　　　九十一年度上易字第一二九號
　　　上　訴　人　甲○○
　　　法定代理人　丙○○
　　　被　上訴人　乙○○
右當事人間請求損害賠償事件，上訴人對於中華民國九十一年二月七日臺灣臺中地方
法院九十年度訴字第二三八七號第一審判決提起上訴，本院判決如左：
　　　主　　　文
上訴駁回。
第二審訴訟費用由上訴人負擔。
　　　事實及理由
一、本件上訴人主張：上訴人甲○○伊並無向被上訴人乙○○借款五十萬元之情事，
　　，但被上訴人竟虛構事實，謂甲○○向被上訴人借款，而起訴請求上訴人甲○○
　　清償借款，於起訴前假扣押甲○○在台灣銀行大甲分行帳號000000000
　　000號之存款。因甲○○之夫丙○○及廣成國際實業有限公司（以下簡稱廣成
　　公司）為借款人於八十七年七月四日向台灣銀行大甲分行辦理借款七百萬元，甲
　　○○為擔保丙○○及廣成公司上開借款，提供名下土地設定抵押權予台灣銀行大
　　甲分行，而上開借款中，廣成公司均按時繳付利息，惟因上開假扣押，致使台灣
　　銀行大甲分行限期要廣成公司需於七日內清償全部借款及利息、違約金，且屆期
　　即八十八年十二月二十一日亦不准換單續借，因而造成甲○○及廣成公司之名譽
　　損害及信用破產。嗣經甲○○另行籌款五十萬元提供反擔保，以塗銷查封登記後
　　，再向大甲鎮農會借款，始得償還上開本息。被上訴人上開假扣押已造成甲○○
　　及廣成公司之損害，爰本於民法第一百九十五條第一項之規定，請求被上訴人賠
　　償上訴人損害，損害之計算為：甲○○部分為精神慰撫金，請求三十萬元，廣成
　　公司之部分亦係信用上受損，請求非財產之損害三十五萬元，另廣成公司被台灣
　　銀行大甲分行罰繳違約金二萬六千六百八十二元，聲明求為判決被上訴人應給付
　　甲○○三十萬元，應給付廣成公司三十七萬六千六百八十二元及自起訴狀繕本送
　　達之翌日起按年息分之五計算之利息。
二、被上訴人則以：伊訴請上訴人甲○○清償借款事件，係依法主張權利，縱經判決
    敗訴，亦僅確定伊與上訴人甲○○間無債權債務關係存在而已，要難據以認定伊
    所為係屬不法之侵害，另對上訴人甲○○之不動產聲請假扣押，係為保全自己之
    債權，並無任何不法侵害之故意或過失，而上訴人與訴外人台灣銀行間之債權債
    務關係，要與被上訴人無涉，如上訴人之名譽、信用因而受影響，大甲農會何以
    再核貸上訴人高達七百萬元，足見上訴人之信用並未有遭受貶損之情。至被上訴
    人訴請上訴人甲○○清償債務，與上訴人廣成公司並無干係，亦未涉及任何不法
    侵害上訴人廣成公司名譽或信用之情事，故上訴人廣成公司依民法第一百九十五
    條第一項請求損害賠償，於法不合等語作為抗辯。
三、按民法第一百九十五條第一項規定，不法侵害他人之身體、健康、名譽、自由、
    信用、隱私、貞操，或不法侵害其他人格法益而情節重大者，被害人雖非財產上
    之損害，亦得請求賠償相當之金額。其名譽被侵害者，並得請求回復名譽之適當
    處分。此規定係針對行為人不法侵害被害人之人格法益所造成之非財產上之損害
    而設，故須行為人有不法侵害行為，且該行為造成被害人之社會評價或經濟上之
    評價貶損，情節重大而使其精神痛苦，始得請求非財產上之損害賠償之謂。又參
    照最高法院四十四年度台上字第一０八號判決謂：「侵權行為賠償損害之請求權
    ，除須有損害之發生，及有責任原因之事實外，並以二者之間有相當因果關係為
    其成立要件，故侵權行為賠償損害之訴訟，上訴人須先就上述成立要件為相當之
    證明，始能謂其請求權存在」。可知，主張侵權行為者，應就侵權行為事實負舉
    證責任。本件被上訴人曾起訴請求上訴人甲○○清償借款，經台灣台中地方法院
    以八十八年度沙簡字第五二二民事判決、八十九年度簡上字第二八六號判決駁回
    確定在案，另對上訴人甲○○之財產聲請假扣押，經台灣台中地方法院執行處於
    八十八年六月二日以八十八年度裁全一字第二一００號對上訴人設於訴外人台灣
    銀行大甲分行之帳戶核發扣押命令等情，固據上訴人提出台灣台中地方法院八十
    八年度沙簡字第五二二號民事判決、八十九年度簡上字第二八六號民事判決、八
    十八年度執全一字第二一００號執行命令各一件為證，堪信為真實。然參之上開
    確定判決之理由，係認為被上訴人所指甲○○向其借款五十萬元尚難證明，而駁
    回其訴，有判決書附卷可稽，並非認定系爭五十萬元確定為投資款而非借款，自
    不得以上開確定判決被上訴人請求給付借款敗訴，即認為被上訴人之起訴及假扣
　　押為虛構事實，上訴人仍應舉證證明被上訴人確有虛構事實之事實，始得本於侵
　　權行為為本件之請求，合先敘明。
四、查上訴人主張甲○○並無向被上訴人借款五十萬元，然竟虛構事實謂甲○○向被
    上訴人借款五十萬元，並據以起訴及假扣押。然為被上訴人所否認，辯稱甲○○
    確有向伊借五十萬元，伊於八十七年三月三十一日依甲○○之指示將五十萬元匯
    入廣成工業社，已據被上訴人於台灣台中地方法院八十八年沙簡字第五二二號案
    中提出中國國際商業銀行國內匯款申請書影本一紙為證，雖上訴人主張該匯款為
    投資款，並非借款，是則上開匯款究為借款或投資款，為本件爭執所在。經查：
　(一)上開匯款申請書之匯款人為賴秀德，證人賴秀德於本院具結證稱：伊只是幫先生
    陳呈聰匯款，實際情形陳呈聰較清楚。證人陳呈聰則具結證稱：「這件事我清楚
    ，當時甲○○打電話向乙○○說她欠週轉金要向乙○○借壹佰萬元，乙○○當時
    有馬上打電話給我，告訴我這件事情，問我有沒有錢，我說我自己沒有錢，問我
    老婆並且交代我老婆賴秀德，能借給他多少就借他多少，那時候我老婆就說將她
    要投資日久公司的錢先給乙○○（因為賴秀德要投資日久公司，須將投資款交給
    乙○○，我們用賴秀德的名義匯出這筆五十萬元，也同時等於我們交了日久公司
    的投資款）。所以，乙○○就交待我老婆先匯款給甲○○，他們都是電話聯絡的
    ，甲○○都沒有跟我接觸」等語。雖上訴人主張證人陳呈聰之證詞為不實，然陳
    呈聰在本院具結，如有虛偽陳述，負有偽證罪之責，豈有無故虛偽陳述之必要，
    且並無其他證據證明陳呈聰之陳述為不實，其證言難謂不可採。另證人吳玉淋於
    前案中亦到庭證稱「我在大陸的時候有一次，丙○○有向乙○○表示缺五十萬元
    ，要向許借錢。出面借錢的是丙○○，但不是用在公司的投資裡面，他表示台灣
    廠缺錢要用。後來我回來有聽到甲○○說借來的錢已經花掉了」，證人乃係甲○
    ○之哥哥，其亦證稱丙○○確有表示要向被上訴人借款五十萬元。況且，甲○○
    與丙○○二人為夫妻，而廣成工業社之負責人即為丙○○，故由甲○○出面向被
    上訴人借款，再指示被上訴人將款項匯入廣成工業社之帳戶內，亦屬合理，由此
    可知，被上訴人主張系爭五十萬元之款項為借款，並非全然無據，雖原確定判決
    認為被上訴人在前案之舉證尚不足以證明該五十萬元為借款，而為被上訴人敗訴
    之判決，但不得以此反證該五十萬元即為投資款。
  (二)上訴人雖提出廣成國際實有限公司八十七年一月四日股東大會記錄、一九九九年
    一月三日股東會議記錄表，其上有被上訴人簽名，並以被上訴人原繳之投資款不
    足，故其後之匯款亦係投資款，用證被上訴人為廣成國際實有限公司之股東，上
    開匯款實為投資款非借予甲○○之款，然被上訴人並不否認為廣成國際實有限公
    司之股東，並稱其投資款是由張榮田交給丙○○的等語，經查證人張榮田於本院
    到庭證稱：投資大陸廣成公司的有張榮田、乙○○、陳呈聰、周國梁四個人，共
    一百萬元，每個人占一百萬元的四分之一股。錢是由乙○○交給張榮田五十萬元
    ，張榮田自己籌五十萬元，錢共一百萬元由張榮田是交給甲○○等語（見本院卷
　　第九十頁），亦可證明被上訴人投資廣成國際實業有限公司之投資款有經由張榮
　　田交予丙○○，雖上訴人稱：後來有開會，乙○○等三人有表示要增資到二百五
　　十萬元，並要以晉旺公司的名義投資，也是四個人平均，當時伊有答應，到了晚
　　上我想不妥當，伊跟乙○○等人表示以個名義人來投資等語，然此為被上訴人所
　　否認，上訴人亦未舉證證明被上訴人確有表示要再以個人名義再增加投資五十萬
　　元，則上開五十萬元之匯款，自難認為即為被上訴人個人增加投資五十萬元之投
　　資款。
五、綜上所述，被上訴人在前案中主張系爭五十萬之匯款為借款並非全然無據，雖為
　　原確定判決認為被上訴人之舉證無法證明該五十萬元為借款，而為被上訴人敗訴
　　之判決，然上訴人於本案中亦不能舉證證明上開五十萬元之匯款為投資款，則上
　　訴人主張被上訴人在前案中之主張為虛構事實，亦無從證明，又既不能證明被上
　　訴人虛構事實為訴訟，則被上訴人之訴訟及假扣押即為民事糾紛之當事人權利之
　　行使，不能認為有不法之行為，即與侵權行為之要件有間，上訴人本於侵權行為
　　之法律關係請求被上訴人賠償損害即屬無據，應予駁回。原審為上訴人敗訴之判
　　決，並無不合。上訴意旨指摘原判決不當，求予廢棄改判，為無理由，應予駁回
　　。
六、二造其餘攻擊防禦方法，經審酌後，核與判決結果不生影響，爰不一一贅述，併
    此敘明。
據上論結，本件上訴為無理由，依民事訴訟法第四百四十九條第一項、第七十八條，
判決如主文。
中　　　華　　　民　　　國　　九十一　　年　　 十一　　 月　　　五　　　日
~B1民事第三庭審判長法　官　陳照德
~B2　　　　　　　　法　官　曾謀貴
~B3　　　　　　　　法　官　蔡王金全
右為正本係照原本作成。
不得上訴。
~B 　 　　　　　　書記官　阮正枝
中　　　華　　　民　　　國　　九十一　　年　　 十一　　 月　　　七　　　日
                                                                        Ｂ
